【裁判字號】    95,訴,627
【裁判日期】    951130
【裁判案由】    偽造文書等
【裁判全文】
臺灣板橋地方法院刑事判決              95年度訴字第627號
公  訴  人  臺灣板橋地方法院檢察署檢察官
被      告  甲○○
選任辯護人  黃鈺華律師
上列被告因偽造文書等案件，經檢察官聲請簡易判決處刑（94年
度偵續2 字第3 號），經本院改以通常程序處理，復由檢察官聲
請本院改依協商程序而為判決，本院判決如下：
    主  文
甲○○連續行使偽造私文書，足以生損害於他人，處有期徒刑肆
月，如易科罰金，以銀元參佰元即新臺幣玖佰元折算壹日。如附
表所示之偽造「乙○○」署名沒收。
    事  實  及  理  由
一、犯罪事實：
（一）甲○○為乙○○之妹。甲○○意圖為自己不法所有，基於
      偽造文書、詐欺取財之概括犯意，未經乙○○之授權或同
      意，先於民國（下同）八十三年四月二十一日，於臺北縣
      蘆洲市○○街六十六號四樓，以乙○○為被保險人填具南
      山人壽保險股份有限公司（下稱南山人壽公司）「人壽保
      險要保書」及「個人人身意外平安險／防癌保險／住院費
      用給付保險／家安手術醫療保險要保書」各一份，並接續
      於該等要保書中偽簽乙○○之署名，以表示乙○○同意投
      保之意思，於同日持前述偽造之具私文書性質之要保書至
      臺北縣三重市某紅茶店內，向南山人壽公司業務員何建興
      行使以為投保之意思表示，足以生損害於乙○○及南山人
      壽公司。
（二）甲○○再於八十五年七月十日填具上述人壽保險契約內容
      變更申請書變更收費地址及變更保險受益人為自己，而於
      該申請書被保險人簽名欄偽簽乙○○之署名。復於八十九
      年四月十一日填具契約內容變更申請書變更收費地址，於
      該申請書被保險人簽名欄偽簽乙○○之署名，以表示乙○
      ○同意變更之意思（此部分聲請簡易判決處刑書未敘及，
      惟與聲請書所載犯罪事實有裁判上一罪關係，為聲請效力
      所及，由本院依職權予以補正之），連續持該不實之契約
      內容變更聲請書向南山人壽公司業務員丙○○行使，均足
      以生損害於南山人壽公司及乙○○。
（三）甲○○復於八十五年九月間某日，以乙○○胰臟炎住院為
      由，在保險金申請書之受益人欄內偽簽乙○○署名，向南
      山人壽公司申請保險理賠，而詐取南山人壽公司給付新臺
      幣﹙下同﹚十一萬六千一百元之保險給付，又於八十七年
      五月五日向南山人壽公司辦理保單借款，並於借款合約書
      中被保險人簽章欄偽簽乙○○之署名，以表示乙○○同意
      之意思，行使該偽造借款合約書致使南山人壽公司陷於錯
      誤，而交付借款五萬四千元予甲○○。嗣於八十八年十一
      月、八十九年九月間，甲○○均以乙○○受傷為由，連續
      在保險金申請書之受益人欄內偽簽乙○○署名，持向南山
      人壽公司申請保險理賠，而分別詐取南山人壽公司給付之
      二萬六千零九十元、二萬四千元之保險給付，均足以生損
      害於南山人壽公司及乙○○。（前述八十五年九月間、八
      十八年十一月間之保險金申請書業經南山人壽公司銷毀，
      其上偽造乙○○署名已不存在，又就甲○○偽以「乙○○
      」名義製作保險金申請書據以申請保險金部分，聲請簡易
      判決處刑書未敘及，惟與聲請書所載犯罪事實仍有裁判上
      一罪關係，為聲請效力所及，由本院依職權予以補正之）
（四）甲○○另於八十四年四月二十五日，於臺北縣蘆洲市○○
      街六十六號四樓，偽以乙○○為被保險人填具臺灣人壽保
      險股份有限公司（下稱臺灣人壽公司）人身保險要保書一
      份，並於該要保書中偽簽乙○○之名並盜蓋乙○○印章，
      以表示乙○○同意投保之意思，於同日持該偽造要保書至
      臺北縣蘆洲市彰化商業銀行蘆洲分行前，向臺灣人壽公司
      ）業務員丁○○投保，足以生損害於乙○○及臺灣人壽公
      司。嗣於八十七年五月五日向臺灣人壽公司辦理保單借款
      ，並於申請書中同意人﹙被保險人﹚欄及附連借據之同意
      人（被保險人）欄下偽簽乙○○之署名並盜蓋乙○○印章
      於其上，以表示乙○○同意之意思，行使該偽造保單借款
      申請書附連借據致使臺灣人壽公司陷於錯誤，而准予借款
      六萬四千元，足生損害於乙○○與臺灣人壽公司。
（五）案經乙○○訴請臺灣板橋地方法院檢察署檢察官聲請本院
      以簡易判決處刑，經本院改以通常程序審理，復由檢察官
      徵詢被害人乙○○意見後，聲請本院改依協商程序而為判
      決。
二、證據：
    （一）被告甲○○於偵查中陳述及本院審理中之認罪陳述。
    （二）告訴人乙○○於偵查中指訴。
    （三）證人丁○○於偵查時之證述。
    （四）偵查卷附南山人壽公司人壽保險要保書影本（保險單
          號碼Ｚ000000000號）及個人人身意外平安險／防癌保
          險／住院費用給付保險／家安手術醫療保險要保書影
          本。
    （五）偵查卷附南山人壽公司契約內容變更申請書影本二份
          。
    （六）偵查卷附南山人壽公司理賠申請書影本。
    （七）偵查卷附南山人壽公司90年10月3 日（90）南壽申字
          第129 號函及所附資料。
    （八）偵查卷附南山人壽公司保單貸款審查表影本。
    （九）偵查卷附南山人壽公司保單借款合約書影本。
    （十）偵查卷附南山人壽公司94年8 月23日（94）南壽法字
          第341 號函及所附資料。
    （十一）偵查卷附臺灣人壽公司人身保險要保書影本（保險
            種類代號310＜260＞64727）
    （十二）偵查卷附臺灣人壽公司保險單借款申請書影本（保
            險單號碼000000000） 。
三、本件經檢察官與被告及被告辯護人於審判外達成協商之合意
    且被告已認罪，其合意內容為：被告對被訴犯罪為認罪陳述
    ，量刑範圍為有期徒刑四月以上、六月以下，如易科罰金以
    銀元三百元即新臺幣九百元折算一日，偽造署押均依法宣告
    沒收。經查：上開協商合意並無刑事訴訟法第四百五十五條
    之四第一項所列各款情形之一，檢察官聲請改依協商程序而
    為判決應屬適法，本院爰裁定改依協商程序，不經言詞辯論
    ，於協商合意範圍內為協商判決，合予敘明。
四、應適用之法條：刑事訴訟法第四百五十二條、第四百五十五
    條之四第二項、第四百五十五條之八、第四百五十四條，刑
    法第二條第一項、九十五年七月一日修正施行前刑法第五十
    六條、第五十五條，刑法第三百三十九條第一項、第二百十
    六條、第二百十條、第二百十九條，九十年一月十日修正公
    布之刑法第四十一條第一項前段，罰金罰鍰提高標準條例第
    一條前段、修正前罰金罰鍰提高標準條例第二條。
五、本判決除有刑事訴訟法第四百五十五條之四第一項第一款、
    第二款、第四款、第六款、第七款所定情形之一，或違反同
    條第二項規定者外，不得上訴。
六、本件判決如有前述得上訴事由，而不服本件判決者，得自收
    受判決送達之日起十日內，向本院提出上訴書狀，上訴於第
    二審法院。
中    華    民    國  95   年    11      月   30   日
                  刑事第一庭  法  官  陳恆寬
                              法  官  陳福來
                              法  官  張江澤
上列正本證明與原本無異。
                              書記官  張惠芳
中    華    民    國  95   年    11      月   30   日
附錄本案論罪科刑法條全文：
刑法第210條
偽造、變造私文書，足以生損害於公眾或他人者，處5 年以下有
期徒刑。
刑法第216條
行使第210 條至第215 條之文書者，依偽造、變造文書或登載不
實事項或使登載不實事項之規定處斷。
刑法第339條
意圖為自己或第三人不法之所有，以詐術使人將本人或第三人之
物交付者，處5 年以下有期徒刑、拘役或科或併科1 千元以下罰
金。
以前項方法得財產上不法之利益或使第三人得之者，亦同。
前二項之未遂犯罰之。
附表：
┌──┬────────────┬───────────┐
│編號│文件                    │內容及數量            │
├──┼────────────┼───────────┤
│一  │南山人壽保險股份有限公司│被告甲○○於被保險人簽│
│    │人壽保險要保書﹙保單號碼│名處偽簽「乙○○」署名│
│    │Ｚ000000000號﹚          │一枚。                │
├──┼────────────┼───────────┤
│二  │南山人壽保險股份有限公司│被告甲○○於被保險人簽│
│    │個人人身意外平安保險／防│名處偽簽「乙○○」署押│
│    │癌保險／住院費用給付保險│一枚。                │
│    │／家安手術醫療保險要保書│                      │
│    │﹙保單號碼Ｚ000000000號﹚│                      │
├──┼────────────┼───────────┤
│三  │南山人壽契約內容變更申請│被告甲○○於被保險人簽│
│    │書二份（日期分別為八十五│名處偽簽「乙○○」署名│
│    │年七月十日及八十九年四月│計二枚。              │
│    │十一日）                │                      │
├──┼────────────┼───────────┤
│四  │南山人壽保險股份有限公司│被告甲○○於被保險人簽│
│    │保單借款合約書          │名處偽簽「乙○○」署名│
│    │                        │一枚。                │
├──┼────────────┼───────────┤
│五  │南山人壽保險股份有限公司│被告甲○○於受益人簽章│
│    │保險金申請書            │處偽簽「乙○○」署名一│
│    │                        │枚。                  │
├──┼────────────┼───────────┤
│六  │臺灣人壽人身保險要保書﹙│被告於被保險人姓名欄偽│
│    │險種代號310《260》-64727│簽「乙○○」署名一枚。│
│    │﹚                      │                      │
├──┼────────────┼───────────┤
│七  │臺灣人壽保險單借款申請書│被告於同意人（被保險人│
│    │及借據﹙保險單號碼      │）欄中偽簽「乙○○」署│
│    │000-000000 ﹚           │名計二枚。            │
└──┴────────────┴───────────┘


司法院資訊處製作；財團法人民間司法改革基金會備份。
